【裁判字號】    92,交訴,16
【裁判日期】    920424
【裁判案由】    公共危險等
【裁判全文】
臺灣臺南地方法院刑事判決                          九十二年度交訴字第一六號
    公  訴  人  臺灣台南地方法院檢察署檢察官
    被      告  甲○○
右列被告因公共危險等案件，經檢察官提起公訴（九十二年度偵字第一０九九號），
本院判決如左：
    主  文
甲○○服用酒類，不能安全駕駛動力交通工具而駕駛，處有期徒刑肆月；又因過失致
人於死，處有期徒刑拾月；又駕駛動力交通工具肇事，致人死而逃逸，處有期徒刑壹
年。應執行有期徒刑貳年，緩刑伍年。
    事  實
一、甲○○於民國九十一年十二月二十九日晚間八時許，在嘉義縣義竹鄉其姊夫住處
    飲用自釀之米酒後，本應注意飲用酒類後其吐氣所含酒精濃度超過每公升０‧二
    五毫克以上者，不得駕駛車輛，按其情節又非不能注意，其能注意竟疏未注意，
    於上處飲用酒類後其吐氣所含酒精濃度已高達每公升０‧四三毫克，已酒醉不能
    安全駕駛動力交通工具，詎甲○○仍不顧大眾行車之公共安全，於同日晚間九時
    許，酒後駕駛車號２Ｗ─３２６０號（起訴書誤植為ＺＷ─３２６０號）自用小
    客車，沿台南縣學甲鎮縣○○里由西往東方向行駛，行經台南縣學甲鎮縣六．七公里處與往頭港里該無名巷道之無號誌交岔路口處時，本應注
    意汽車行駛時，駕駛人應注意車前狀況，並隨時採取必要之安全措施及行經無號
    誌之交岔路口，應減速慢行，並作隨時停車之準備，而依當時情形，客觀上又無
    不能注意之情事，其能注意竟因不勝酒力而疏於注意該處為速限五十公里之無號
    誌交岔路口，可能會有人車橫向駛出之車前狀況，未採取減速慢行並作隨時停車
    之準備，反以接近速限五十公里之速度高速急馳，致其自小客車自後撞及同向行
    駛在前之陳俊雄腳踏車，造成陳俊雄飛撞到甲○○之自小客車擋風玻璃後落地，
    受有顱內出血、頭部撞傷頸椎骨折，經送醫急救後仍延至同年月三十一日下午三
    時三十分許不治死亡。詎甲○○在肇事後，竟因心生害怕而當場棄車，人並隨即
    逃離現場，嗣甲○○於翌日（三十日）上午七時五十分許至派出所投案時，為警
    當場測得其吐氣所含酒精濃度竟仍高達前開數值。
二、案經臺灣台南地方法院檢察署檢察官據報相驗後自動檢舉偵查起訴。
    理  由
一、訊據被告甲○○對於右開時、地酒後駕車，因不勝酒力發生碰撞車禍致被害人陳
    俊雄不治死亡，及其肇事後未在現場救護被害人而棄車逃逸之事實均坦承不諱，
    核與目擊證人乙○○於警訊及本院審訊時到庭陳證之情節相符，並有台南縣警察
    局道路交通事故調查報告表、吐氣所含酒精濃度測試結果單影本、刑法第一百八
    十五條之三案件測試觀察紀錄表及現場相片八幀在卷可資佐證，而被害人陳俊雄
    係因本件車禍死亡，亦經臺灣台南地方法院檢察署檢察官督同檢驗員相驗明確，
    並製有勘驗筆錄、驗斷書及相驗屍體證明書等附卷可憑。按汽車駕駛人飲用酒類
    後其吐氣所含酒精濃度超過每公升０‧二五毫克以上者，不得駕車；汽車行駛時
    ，駕駛人應注意車前狀況，並隨時採取必要之安全措施；行經無號誌之交岔路口
    ，應減速慢行，並作隨時停車之準備，道路交通安全規則第一百十四條第二款、
    第九十四條第三項、第九十三條第一項三款分別定有明文。查被告有經正常程序
    考領汽車駕照，為有駕駛經驗之人，對於上開交通安全規則自知之甚稔，為其應
    注意之事項，而肇事當時係天氣晴朗、夜間有照明、有快慢車道劃分、柏油路面
    、路面乾燥無缺陷、無障礙物、視距良好、限速五十公里，有前開調查報告表可
    考，足見依當時狀況被告客觀上並無不能注意之情狀，而被告甲○○於肇事後翌
    日經警測試其吐氣所含酒精濃度仍高達每公升０‧四三毫克，足見其在肇事當時
    之吐氣所含酒精濃度應更高於此數值，是其飲酒後應注意且能注意不得駕車竟仍
    駕駛車輛，且復未注意該處為速限五十公里之無號誌交岔路口，可能會有人車橫
    向駛出之車前狀況，未採取減速慢行並作隨時停車之準備，反以接近速限五十公
    里之速度高速急馳，致其自小客車自後撞及同向行駛在前之被害人陳俊雄腳踏車
    而肇事，被害人並因之倒地受傷送醫不治死亡，被告顯有違前開規定之注意義務
    ，其顯有過失甚明。而本件被害人陳俊雄係因此次車禍不治死亡，是被告甲○○
    之過失駕駛行為，與被害人之死亡結果間，具有相當因果關係，亦無疑義。而被
    告於案發翌日經警測試其吐氣所含酒精濃度仍高達每公升０‧四三毫克，已高出
    法律容許之每公升０．二五毫克甚多，被告亦自承酒後對其行車有影響等語（見
    本院九十二年四月十日審判筆錄），再由被告當日係開車行近無號誌岔路口前未
    減速慢行，且未保持隨時可以煞停之安全措施而撞及同向前行之腳踏車等情以觀
    ，顯見被告當時已因不勝酒力而影響其行車注意力及操控力，致無法注意其前方
    之車前狀況始發生本件碰撞車禍，其已不能安全駕駛動力交通工具，應無疑問。
    被告雖辯稱：其係因遭人追打才逃離現場躲藏，並非肇事逃逸云云，惟查，目擊
    證人乙○○於本院審訊時已陳證：「（問：車禍當時是否在現場目擊？）當時我
    和其他人在屋外泡茶突然聽見一聲撞擊聲，我就往該處看就看見一輛車子往前前
    進一些就停住，我就和其他人一起到現場看，趕到該處時只看見肇事小客車停在
    該處，但駕駛人已經不見，也沒有看見有其他人要追打被告的情形，當時我忙著
    處理現場情形叫救護車一直沒有發現被告」等語明確（見本院九十二年二月二十
    日訊問筆錄），是證人乙○○既有目擊車禍情形並旋即驅前到場，對於被告有無
    遭人追打一事自然最為明瞭，參以證人即本件車禍現場處理員警丙○○於本院審
    訊時亦到庭結證：「（問：本件是否你到現場處理？情形為何？）是我到現場處
    理的，我到現場時被告沒有留在現場，被害人已經送醫，沒有看見或是聽見有人
    要追打被告，當時現場只留有被告之汽車，我們在汽車上找到證件知道駕駛人是
    被告，我們通知被告家屬並有請刑事組同事到被告家裡找被告但是找不到，隔天
    清晨七點多時被告才到派出所報到」等語無訛（見本院九十二年三月十三日訊問
    筆錄），顯見被告辯稱係遭人追打始離開現場云云，要係卸責之詞，不足採信，
    而被告甲○○駕車肇事後，在已知悉被害人陳俊雄因遭其撞及倒地，已受創嚴重
    之情況下，不僅未報警處理，且未對被害人施以任何救護措施即棄車逃離現場，
    是其確有肇事逃逸之行為，亦無疑義。從而，本件事證已甚明確，被告前揭犯行
    ，均堪以認定。
二、核被告甲○○所為，係犯刑法第一百八十五條之三之酒後不能安全駕駛動力交通
    工具而駕駛罪、同法第二百七十六條第一項之過失致人於死罪及同法第一百八十
    五條之四之駕車肇事逃逸罪。其所犯上開三罪間，犯意各別，行為互殊，應予分
    論併罰。又被告係酒醉駕車因而致人死亡，前開過失致死罪部分，應依道路交通
    管理處罰條例第八十六條第一項規定加重其刑。爰審酌被告之犯罪之動機、目的
    、品行、應負過失責任之程度、造成被害人陳俊雄死亡之結果，及其於酒後不顧
    大眾之行車安全仍駕駛車輛，且於發生撞擊車禍竟棄車逃離現場，亦未及時將被
    害人送醫而加重傷亡情形，惡性非輕，惟其肇事後業與被害人家屬達成和解及其
    犯後之態度等一切情狀，分別量處如主文所示之刑及定其應執行之刑，以資懲儆
    。查被告甲○○前未曾受有期徒刑以上刑之宣告，有臺灣高等法院被告全國前案
    紀錄表附卷可稽，其因一時短於思慮致罹刑章，經此次偵審程序教訓，當知所警
    惕，諒無再犯之虞，本院復考量被告為初犯且於事後並已與被害人家屬達成和解
    賠償損失，有嘉義縣鹿草鄉調解委員會九十二年民調字第０５號調解書一紙在卷
    可憑，本院因認前開對被告宣告之刑，以暫不執行為適當，爰併宣告緩刑五年，
    以啟自新，並觀後效。
據上論斷，應依刑事訴訟法第二百九十九條第一項前段，道路交通管理處罰條例第八
十六條第一項，刑法第十一條前段、第一百八十五條之三、第一百八十五條之四、第
二百七十六條第一項、第五十一條第五款、第七十四條第一款，罰金罰鍰提高標準條
例第一條前段，判決如主文。
本案經檢察官陳慧玲到庭執行職務。
中      華      民      國      九十二      年    四    月    二十四    日
                                      臺灣臺南地方法院交通法庭
                                          法  官  張  瑛  宗
右正本證明與原本無異。
如不服本判決，應於判決送達後十日內，向本院提出上訴狀。
                                          書記官  陳  志  德
中      華      民      國      九十二      年    四    月    二十四    日
中華民國刑法第一百八十五條之三
服用毒品、麻醉藥品、酒類或其他相類之物，不能安全駕駛動力交通工具而駕駛者，
處一年以下有期徒刑、拘役或三萬元以下罰金。
中華民國刑法第一百八十五條之四
駕駛動力交通工具肇事，致人死傷而逃逸者，處六月以上五年以下有期徒刑。
中華民國刑法第二百七十六條
 (過失致死罪)
因過失致人於死者，處二年以下有期徒刑、拘役或二千元以下罰金。
從事業務之人，因業務上之過失犯前項之罪者，處五年以下有期徒刑或拘役，得併科
三千元以下罰金。


司法院資訊處製作；財團法人民間司法改革基金會備份。
